【裁判字號】    99,訴,430
【裁判日期】    991126
【裁判案由】    重傷害
【裁判全文】
臺灣臺北地方法院刑事判決               99年度訴字第430號
公  訴  人  臺灣臺北地方法院檢察署檢察官
被      告  蔡正廷
選任辯護人  林永勝律師
上列被告因重傷害案件，經檢察官提起公訴（99年度調偵字第
216號），本院判決如下：
    主  文
蔡正廷傷害人之身體，因而致人於重傷，處有期徒刑壹年柒月，
緩刑參年。
    事  實
一、蔡正廷於民國98年10月9日晚上8時30分許，騎乘車牌號碼96
    0—CVT號重型機車，行經臺北縣新店市○○路景文科技技術
    大學旁圍牆前，因其機車後照鏡不慎擦撞及行走於路邊之張
    青霖左手臂，致其人車倒地，遂心生不滿，竟基於傷害之犯
    意，且客觀上可預見若毆打人之臉部及頭部，將有使人臉部
    之眼睛等器官受有重大不治傷害之可能，仍出手一直重擊張
    青霖之臉部及頭部，使張青霖受有頭部挫傷合併開放性傷口
    及左眼眼球破裂傷合併前房出血、鞏膜破裂、玻璃體出血、
    晶體脫位、睫狀體嚴重損傷致視能受損已達毀敗程度之重傷
    害。
二、案經張青霖訴由臺北縣政府警察局新店分局報請臺灣臺北地
    方法院檢察署檢察官偵查起訴。
    理  由
一、證據能力部分：
    按被告以外之人於審判外之陳述，雖不符合刑事訴訟法第15
    9條之1至第159條之4之規定，但經當事人於審判程序同意作
    為證據，法院審酌該言詞陳述或書面陳述作成時之情況，認
    為適當者，亦得為證據；當事人、代理人或辯護人於法院調
    查證據時，知有第159條第1項不得為證據之情形，而未於言
    詞辯論終結前聲明異議者，視為有前項之同意；刑事訴訟法
    第159 條之5 第1 項、第2 項分別定有明文。檢察官、被告
    蔡正廷及辯護人，對於本判決下列所引用被告以外之人於審
    判外之陳述（包含書面陳述），於本院準備程序及審理時，
    均表示無意見而不予爭執，且迄至言詞辯論終結前亦未再聲
    明異議，本院審酌上開證據資料製作時之情況，尚無違法不
    當及證明力明顯過低之瑕疵之情形，依刑事訴訟法第159 條
    之5第2項規定，認例外均具有證據能力，合先敘明。
二、經查：
 (一).上開犯罪事實業據被告坦承不諱，核與證人即告訴人張青霖
    、證人江冠億、楊子賢證述情節大致相符，並有天主教耕莘
    醫院診斷證明書、國立臺灣大學醫學院附設醫院診斷證明書
    及告訴人受傷之之照片（見偵查卷第30-32頁）附卷可稽。
    又告訴人所受之眼部傷害經本院函詢國立臺灣大學醫學院附
    設醫院其損傷程度，該院覆以：「診斷為左眼眼球破裂傷合
    併前房出血、鞏膜破裂、玻璃體出血、晶體脫位、睫狀體嚴
    重損傷。經手術後，視能嚴重受損，矯正受視力為無光覺，
    確已達毀敗之程度。」，有該院99年4月7日校附醫秘字第09
    90002302號函附卷可按（見本院卷第14頁）。
 (二).按刑法上之加重結果犯，以行為人對於加重結果之發生在客
    觀上有預見之可能，能預見而不預見者為要件。又刑法上之
    間接故意（不確定故意）與加重結果犯之區別，在於間接故
    意對犯罪事實之發生，客觀上有預見之可能，主觀上亦有預
    見（不違背其本意），加重結果犯則對加重結果之發生，客
    觀上雖有預見之可能，但主觀上並未預見，其概念兩不相同
    。按人體之眼部，其構造甚為脆弱，倘用力擊打，在客觀上
    足以造成眼睛之傷害，並因此傷害導致重傷害之結果，為一
    般人客觀上所能預見。被告用力出拳毆打告訴人臉部，此可
    能導致告訴人於混亂中眼部受創，應為客觀上所能預見，惟
    被告與告訴人素不相識、僅因行車事故發生爭執，被告之傷
    害行為係出於偶發，且傷害告訴人之時間短促，足見被告於
    加害過程係處於突發之特別情狀下，欠缺足夠之時間與清晰
    之理智，無法讓被告主觀上有預見重傷害結果將發生，因而
    發生告訴人遭被告之毆打致受有眼部重傷害之結果，且被告
    之行為與告訴人所受重傷害結果間亦具有相當因果關係，是
    被告所為，該當傷害致重傷害之要件，被告應就此重傷害之
    加重結果負責。
 (三).綜上事證明確，被告之犯行堪以認定。
三、核被告所為，係犯刑法第277 條第2 項後段之傷害致重傷害
    罪（起訴書原起訴被告犯刑法第278條第1項之重傷害罪，然
    業據公訴人當庭更正為刑法第277條第2項後段之傷害致重傷
    害罪，故毋庸變更起訴法條）。按刑法第59條規定：犯罪之
    情狀顯可憫恕，認科以最低度刑仍嫌過重者，得酌量減輕其
    刑。立法理由中指出：本條所謂「犯罪之情狀可憫恕」，自
    係指裁判者審酌刑法第57條各款所列事項以及其他一切與犯
    罪有關之情狀之結果，認其犯罪足堪憫恕者而言。衡諸被告
    因行車事故霖與告訴人發生口角衝突而出手毆打告訴人，其
    犯後已表達悔悟之意，並已賠償告訴人新臺幣380萬元，有
    調解筆錄在卷可憑，且其行為時年僅20歲，年紀尚輕，目前
    尚於大學就學中，有學生證影本在卷可稽，其因年輕氣盛，
    一時失慮致罹重典，情輕法重，在客觀上足以引起一般之同
    情，即予宣告法定最低刑度，猶嫌過重，爰依刑法第59條規
    定酌減其刑。茲審酌被告僅因與告訴人發生口角即毆傷告訴
    人，致告訴人左眼失明，惟犯後坦承犯行，且業與告訴人達
    成和解並已賠償告訴人及其犯罪之手段、所生損害等一切情
    狀，量處如主文所示之刑。末查，被告前未曾受有期徒刑以
    上刑之宣告，有臺灣高等法院被告前案紀錄表附卷可稽，被
    告本次因一時失慮致罹刑典，已與告訴人達成和解，表達悔
    悟之意，且現尚就學中，本院因認被告經此偵審教訓及刑之
    宣告後，應知所警惕，本院據上各節，認仍應賦予被告自新
    向善之機會，故認對被告等所宣告之刑，以暫不執行為適當
    ，爰予宣告緩刑，以啟自新。
據上論斷，應依刑事訴訟法第299條第1項前段，刑法第277條第2
項後段、第59條、第74條第1項第1款，判決如主文。
本案經檢察官徐文豪到庭執行職務
中    華    民    國    99    年    11    月    26    日
                  刑事第十五庭審判長法  官  廖紋妤
                                    法  官  吳麗英
                                    法  官  李小芬
上正本證明與原本無異。
如不服本判決應於收受送達後10日內向本院提出上訴書狀，並應
敘述具體理由；其未敘述上訴理由者，應於上訴期間屆滿後20日
內向本院補提理由書（均須按他造當事人之人數附繕本）「切勿
逕送上級法院」。告訴人或被害人如對於本判決不服者，應具備
理由請求檢察官上訴，其上訴期間之計算係以檢察官收受判決正
本之日期為準。
                                    書記官  周小玲
中    華    民    國    99    年    11    月    29    日
附錄本案論罪科刑法條：
中華民國刑法第277條
傷害人之身體或健康者，處3 年以下有期徒刑、拘役或1 千元以
下罰金。
犯前項之罪因而致人於死者，處無期徒刑或7 年以上有期徒刑；
致重傷者，處3年以上10年以下有期徒刑。

司法院資訊處製作；財團法人民間司法改革基金會備份。
